【裁判字號】    99,交聲,868
【裁判日期】    991215
【裁判案由】    聲明異議
【裁判全文】
臺灣臺南地方法院交通事件裁定     99年度交聲字第868號
移送機關    交通部公路總局嘉義區監理所麻豆監理站
異議人即
受處分人    潘振昇
上列受處分人因違反道路交通管理處罰條例案件，對於交通部公
路總局嘉義區監理所麻豆監理站民國99年5月31日所為之裁決處
分（處分案號：麻監裁罰字第裁75-M00000000號），聲明異議，
本院裁定如下：
    主  文
原處分撤銷。
潘振昇汽車駕駛人轉彎時，不依標誌、標線、號誌指示，及違反
道路交通管理處罰條例之行為，拒絕停車接受稽查而逃逸，合計
處罰鍰新台幣參仟陸佰元，並記違規點數貳點。
    理  由
一、原處分意旨略以：異議人即受處分人潘振昇（下稱異議人）
    遭警舉發，於民國（下同）99年4月8日17時30分許，駕駛牌
    照號碼MVC-209號重型機車，在台南縣永康市○○路與中央
    路之交岔路口，有不依標誌、標線號誌指示（機車未依規定
    兩段式左轉）及違反處罰條例之行為，拒絕停車接受稽查而
    逃逸等違規行為，嗣經交通部公路總局嘉義區監理所麻豆監
    理站（下稱移送機關）以其違規事證明確，依道路交通管理
    處罰條例第48條第1項第2款、第60條第1項等規定，合計裁
    處罰鍰合計新臺幣（下同）3,600元。
二、本件聲明異議意旨略以：本件舉發並無照片為證，難令人信
    服，為此，請求撤銷原處分等語。
三、按汽車駕駛人轉彎時，汽車駕駛人轉彎時，有不依標誌、標
    線、號誌指示者，處新臺幣六百元以上一千八百元以下罰鍰
    ；汽車駕駛人，駕駛汽車有違反本條例之行為，經交通勤務
    警察或依法令執行交通稽查任務人員制止時，不聽制止或拒
    絕停車接受稽查而逃逸者，除按各該條規定處罰外，處新臺
    幣三千元以上六千元以下罰鍰；並得各記違規點數1點；道
    路交通管理處罰條例第48條第1項第2款、第60條第1項及第
    63條第1項第1款分別定有明文。經查：
  (一)異議人遭警舉發，於上開時、地，駕駛車牌號碼MVC-209號
    重型機車，有機車未依規定兩段式左轉及違反處罰條例之行
    為，拒絕停車接受稽查而逃逸之違規行為，有台南縣警察局
    99年4月8日南縣警交字第M00000000號舉發違反道路交通管
    理事件通知單1份附卷可稽。
  (二)異議人雖辯稱本件舉發並無照片為證，不足令人信服，其不
    記得於上開時、地有移送機關所指之違規行為云云，然異議
    人於上揭時、地，行經前揭路口時，有駕駛機車未兩段式左
    轉及交警鳴笛攔檢不停，不服取締駕車逃逸等違規行為乙節
    ，業據證人即舉發警員王家明於本院99年9月14日訊問時，
    到庭具結證稱：「（法官問：本件是否你舉發，情形如何？
    ）是我舉發的，當天我執行交通整理勤務，當事人由太平橋
    左轉中華路，並未依規定兩段式左轉，警方對他嗚笛，但他
    並未停車，所以計下車號對他逕行舉發。」、「（法官問：
    太平橋下來左邊是中華路右邊是中央路嗎？）直走是中央路
      ，左轉是中華路。」、「（法官問：當時你站在何處？）
    我站在中華路上，機車騎士左轉過來會經過我站的地方。」
    、「（法官問：當時是下班時間，車輛很多，你如何確定該
    騎士有聽到你嗚笛？）當時在路中間有義交在指揮交通，他
    們會將機車指揮到兩段式左轉的地方，所以跟著汽車左轉的
    機車很少，汽車左轉過來會走內側車道，機車會走外側機車
    優先道，我當時站在機車優先道上，與違規駕駛人只隔一小
    段的距離，他應該聽的到我的哨音。」、「（法官問：當時
    違規左轉的車輛是否只有MVC一209號的機車嗎？）是的。」
    、「（法官問：除了吹哨音以外是否還有其他動作指揮該機
    車騎士停車嗎？）我有拿指揮棒指揮他停車。」、「（法官
    問：你是否非常確定該騎士有聽到哨音、看到指揮棒要求停
    車？我確定。」等語在卷（見本院99年9月14日訊問筆錄）
    。按證人王家明乃為原處分機關所認定異議人有前開違規行
    為之證人，其已到庭在本院法官面前以言詞供述異議人有前
    開違規事實，並已就當時執勤所處位置、異議人行駛路徑及
    違規左轉、交警鳴笛攔檢不停，不服取締駕車逃逸等情節詳
    述具體明確，而證人王家明為依法執行勤務之員警，與異議
    人毫無怨懟，衡情當無自陷偽證罪而構詞誣賴異議人之理；
    另於本件卷存證據資料內並無任何積極證據足以證明證人王
    家明上開供述係屬虛偽，本院自不得僅以證人王家明為本件
    開單舉發異議人之員警而全盤抹煞其所具有之證人資格，從
    而，本院由其上開證述已得有異議人確有上開違規行為之心
    證，是異議人前開所辯，實不足採，異議人之上述違規事實
    ，應堪認定。
  (三)又按警方取締交通違規事件，其以照相方式取證者，固足為
    違規之證明，惟警員當場舉發者，舉發之員警本身之目睹、
    耳聞，亦為違規人違規之證明，非必所有之違規事件，均需
    有照相方足為違規之證據。況警察執行勤務，事項繁瑣，且
    違規情形一過即逝，並非長期存在，何能要求警察必備有照
    相機取證？是本件縱無舉發照片為佐證，然異議人之違規行
    為既經證人王家明具結證述明確，且其所述內容並無何矛盾
    或違背經驗法則之處，自得為本院判斷之依據。
四、綜上所述，依據證人王家明之證言，異議人於前揭時、地有
    駕駛機車轉彎時不依標誌、標線號誌指示及違反處罰條例之
    行為，拒絕停車接受稽查而逃逸等違規行為，應堪認定。則
    移送機關據以援引道路交通管理處罰條例第48條第1項第2款
    、第60條第1項及違反道路交通管理事件統一裁罰基準表之
    規定，合計裁處異議人罰鍰新台幣3,600元，於法本無不當
    。惟參照臺灣高等法院暨所屬法院94年法律座談會刑事類提
    案第19號研討意見及臺灣高等法院90年度交抗字第194號裁
    定意旨，移送機關僅引用道路交通管理處罰條例第48條第1
    項第2款、第60條第1項等規定，而為前開處分，漏未援引同
    條例第63條第1項第1款之規定各裁處記違規點數1點，即有
    未洽，自非適法，異議人雖未指摘於此，仍應由本院將原處
    分撤銷，並依法裁定如主文第2項所示。
五、據上論斷，應依道路交通管理處罰條例第87條第2項、道路
    交通案件處理辦法第20條，裁定如主文。
中    華    民    國    99    年    12    月    15    日
                     交通法庭   法  官   陳淑勤
以上正本證明與原本無異。
如不服本裁定，應於送達後5日內，向本院提出抗告狀。
                                書記官   謝竣閎
中    華    民    國    99    年    12    月    15    日

司法院資訊處製作；財團法人民間司法改革基金會備份。
